最高法院刑事判決　　　　　　一○○年度台上字第一八七九號
上　訴　人　李紋嘉
上列上訴人因違反毒品危害防制條例案件，不服台灣高等法院台
中分院中華民國一○○年二月十七日第二審判決（九十九年度上
訴字第二五○二號，起訴案號：台灣台中地方法院檢察署九十九
年度偵字第一四六三七號），提起上訴，本院判決如下：
    主  文
上訴駁回。
    理  由
按刑事訴訟法第三百七十七條規定，上訴於第三審法院，非以判
決違背法令為理由，不得為之。是提起第三審上訴，應以原判決
違背法令為理由，係屬法定要件。如果上訴理由書狀並未依據卷
內訴訟資料，具體指摘原判決不適用何種法則或如何適用不當，
或所指摘原判決違法情事，顯與法律規定得為第三審上訴理由之
違法情形，不相適合時，均應認其上訴為違背法律上之程式，予
以駁回。本件上訴人李紋嘉就原判決附表（下稱附表）編號一至
四部分上訴意旨略稱：(一)、上訴人於民國九十九年六月二十二日
在警詢時及偵查中就附表編號一至四所示販賣之海洛因，已供出
毒品來源係購自綽號「阿振」之張明振，張明振並於同年八月二
十日因涉犯販賣毒品經提起公訴，原判決以張明振因涉嫌販賣第
一級及第二級毒品，於同年三月一日即為檢察官對其執行通訊監
察，並於同年六月二十二日晚間為警查獲，因而認定非上訴人供
出毒品來源而查獲張明振。惟張明振於被查獲當日在警詢時及偵
查中均否認有於四月六日、十五日販賣海洛因予上訴人，且第一
審檢察官以張明振涉犯販賣海洛因、甲基安非他命而提起公訴，
所憑證據之一，即是上訴人經具結之證言。故上訴人在警詢時及
偵查中供出毒品來自張明振，難謂無助益偵查機關查獲毒品上源
張明振，應符合毒品危害防制條例第十七條第一項之減刑規定，
原判決未就附表編號一至四部分依上開規定減輕其刑，有不適用
法則及調查未盡等違法。(二)、上訴人在偵查中就有無販賣甲基安
非他命及海洛因給李宗翰部分，供稱：「我有賣他，但是是轉讓
，因為我沒有賺他一毛錢，是他自己拜託我去拿的」，已就販賣
甲基安非他命及海洛因給李宗翰之罪行予以自白，只是當時上訴
人對於法律規定不明瞭，以為沒有賺他一毛錢就非販賣，不知幫
李宗翰買毒品後，免費施用毒品也算獲取代價，故否認販賣第一
級、第二級毒品，只承認轉讓毒品。但仍屬對與李宗翰間交易前
開毒品等犯罪事實為不利於己之陳述，且上訴人在原審就販賣李
宗翰海洛因、甲基安非他命二次（即附表編號二、三）部分，均
認罪，應已符合毒品危害防制條例第十七條第二項「於偵查及審
判中均自白者，減輕其刑」之規定，原審就此部分之認定有所違
誤云云。
惟查：原判決維持第一審論處上訴人如附表編號一、三、四所示
販賣第一級毒品罪刑（均累犯，分別量處有期徒刑七年八月、十
五年六月、七年八月），及依想像競合犯從一重論處如附表編號
二所示販賣第一級毒品罪刑（累犯，處有期徒刑十五年十月）之
判決，駁回上訴人前開部分在第二審之上訴，已詳敘其所憑之證
據及認定之理由。所為論斷，亦俱有卷證資料可資覆按。而毒品
危害防制條例第十七條第一項規定，犯同條例第四條第一項販賣
第一級毒品罪，供出毒品來源，因而查獲其他正犯或共犯者，減
輕或免除其刑。所謂「供出毒品來源，因而查獲其他正犯或共犯
者」，係指具體提供毒品來源之資訊，使調查或偵查犯罪之公務
員知悉而對之發動調查或偵查，並據以查獲其他正犯或共犯者而
言。上訴人固於九十九年六月二十二日之警詢時及偵查中，供出
其販賣如附表編號一至四所載之海洛因，係購自張明振；但原審
以張明振涉嫌販賣海洛因等毒品，業經檢察官聲請第一審法院對
其使用之行動電話核發通訊監察書，並自同年三月十九日起執行
通訊監察，嗣在同年八月二十二日晚上查獲張明振。因而據以判
斷上訴人供出前開毒品來源之前，警察及檢察官已對張明振涉犯
販賣海洛因等犯行發動調查與偵查，即令檢察官嗣後偵查結果，
係以上訴人在偵查中之供證作為張明振涉嫌販毒證據方法之一，
但既均非因上訴人之供出毒品來源，始據以發動對張明振之調查
或偵查，自無上開減輕其刑規定之適用。此係事實審法院踐行證
據調查程序後，本其確信所為證據取捨、事實認定之適法職權行
使，既未違背經驗法則或論理法則，即不容任意指摘為違法。又
原判決就附表編號二至三部分，究如何不符毒品危害防制條例第
十七條第二項「犯第四條至第八條之罪於偵查及審判中均自白者
，減輕其刑」之規定，已在理由中詳加說明論述（見原判決第十
頁第十二行至末行）。上訴意旨，徒以其在偵查中不知法律規定
云云，執以指摘原判決此部分未依前揭自白規定減輕其刑為有違
法，係以片面之自我說詞，就原判決已明白論斷之事項，再漫為
事實之爭辯，依首揭規定，自非適法之第三審上訴理由。上訴意
旨，顯與法律規定得為第三審上訴理由之違法情形，不相適合。
其就附表編號一至四部分之上訴，違背法律上程式，應予駁回。
末按第三審上訴書狀，應敘述上訴之理由，其未敘述者，得於提
起上訴後十日內補提理由書於原審法院，已逾上述期間，而於第
三審法院未判決前仍未提出上訴理由書狀者，第三審法院應以判
決駁回之，刑事訴訟法第三百八十二條第一項、第三百九十五條
後段規定甚明。上訴人販賣如附表編號五至六所示海洛因部分，
不服原審判決，於一○○年三月一日提起上訴，並未敘述理由，
迄今逾期已久，於本院未判決前仍未提出，依上開規定，其就附
表編號五、六部分之上訴自非合法，亦應駁回。
據上論結，應依刑事訴訟法第三百九十五條，判決如主文。
中    華    民    國  一○○  年    四    月  二十一  日
                      最高法院刑事第四庭
                          審判長法官  謝  俊  雄  
                                法官  陳  世  雄  
                                法官  魏  新  和  
                                法官  徐  文  亮  
                                法官  吳  信  銘  
本件正本證明與原本無異
                                      書  記  官  
中    華    民    國  一○○  年    四    月  二十五  日
                                                     M